【裁判字號】    90,交上訴,1483
【裁判日期】    901225
【裁判案由】    公共危險
【裁判全文】
臺灣高等法院臺南分院刑事判決          九十年度交上訴字第一四八三號     Ｃ
      上  訴  人  臺灣臺南地方法院檢察署檢察官
      被      告  甲  ○  ○
右上訴人因被告公共危險案件，不服臺灣臺南地方法院九十年度交訴字第二五二號中
華民國九十年九月四日第一審判決（起訴案號：臺灣臺南地方法院檢察署九十年度偵
字第三五一○號），提起上訴，本院判決如左：
      主      文
原判決撤銷。
甲○○駕駛動力交通工具肇事，致人死傷而逃逸者，處有期徒刑陸月，如易科罰金，
以參佰元折算壹日。
      事      實
一、甲○○於民國八十九年十二月九日下午十五時許，駕駛車牌號碼ＨＴ─Ｏ二六九
    號自小客車在台南市○區○○路二二七號前騎樓地作『西向東』倒車時，衝撞到
    行抵該處由乙○○所駕駛車牌號碼ＮＪＪ─Ｏ三三號重機車肇事，致使乙○○當
    場人車倒地並因而受有『右膝挫傷合併膝前滑骨炎』之傷害，詎甲○○於肇事發
    生後，竟逕自駕車逃離現場，經不詳姓名路人記下肇事車號並將倒地之乙○○扶
    起，嗣乙○○於自行就醫後持肇事車號向警方報案；同年十二月十一日經警方循
    肇事車牌號碼，將甲○○查獲。
二、案經台南市警察局第一分局報請臺灣臺南地方法院檢察署檢察官偵查起訴。
      理      由
一、訊據被告堅詞否認涉有前揭犯行，辯稱：伊當時確實不知道有撞到人，因車窗關
    著，沒聽到路人喊叫聲音，伊當時在騎樓倒車出來到對向車道，伊不知道有撞到
    被害人，而伊的車子放在外面，常被擦撞，所以伊沒有注意到車子有無新擦撞痕
    跡等語。
二、惟查：
（一）右揭犯罪事實業迭據被害人乙○○分別在警訊及偵查中指稱：「對方（被告）
      肇事後應該有聽見（聲音），且我和現場另二名小姐喊叫對方，對方卻置事不
      理。」、「案發被告倒車撞到我的機車，當時被告的自小客車突然倒車撞到我
      機車尾燈，我人車倒地受傷，我爬起來後有大聲叫被告停車，但被告駕車走了
      ．．．．我當時認為被告很不道德所以才提出告訴，後來警察依照我提供車號
      找到被告，他才和我和解。」等語堪稱指訴綦詳。
（二）本件據被告甲○○於警訊中供承：「（問：您作倒車時有無看後視鏡或將頭伸
      出窗外？）我有看後視鏡及將頭伸出窗外查看。」等情，查被告車輛倒車肇事
      致被害人『人車倒地』受傷時，是時在場二名女子（小姐）及被害人均同時出
      聲叫喊；按車輛在倒車行進中，車速應極為緩慢，而被告頭部既伸出車外，在
      車輛碰被害人機車倒地之瞬間，既有被害人及在場人等多人同聲發出喊叫，被
      告應有聽聞，況一般車輛駕駛人在車輛『倒車』行進中，注意力通常較一般正
      常行駛車輛大為提高，故被告辯稱案發時『車窗關閉』至未聽到被害人等人叫
      喊云云，核與事實不符，不足採信。
（三）雖被害人於原審審理時到庭述稱：「他（被告）車原停在騎樓，他要倒車出來
      停止，我剛好騎車過來，他右後保險桿撞到我機車尾燈，我控制不住，就跌倒
      了，我叫他，但他好像沒有聽到，當時有一小姐還幫我把機車扶起來，我們叫
      他，他車窗關著，向東門路方向開走了，我們沒有拍他車，他當時沒看我，應
      該是沒看到我們，他後來有向警察說，他當時有倒車，但不知有撞到人，他有
      與我和解。」等語，按被害人乙○○所述前後說詞大異其趣，故被害人此部份
      改敘係被害人於和解成立後曲意迴護被告之詞，了無疑義；按本件被告案發時
      係緩慢進行倒車，行進中理應會時時轉頭專注其車輛後方情狀，在車輛碰撞倒
      機車後（致人車倒地並使機車後燈破裂、足見碰撞力道應屬不輕），被告當有
      知覺，其猶逕自駕車離去，故被告顯有肇事後逃避責任擅棄被害人於不顧之故
      意。
（四）綜上所述，本件事證已臻明確，被告所辯，無非卸責之詞，不足採信，犯行堪
      以認定。
三、核被告甲○○上開所為，係犯刑法第一百八十五條之四之罪，原審未據詳查，遽
    為被告無罪之諭知，容有未洽，檢察官上訴意旨，指被告應成立犯罪，為有理由
    ，自應由本院予以撤銷改判，爰審酌被告之品行、犯罪動機、目的、手段、所生
    危害及犯罪後之態度等一切情狀，仍量處被告以有期徒刑陸月。
四、按刑法第四十一條已於九十年一月十二日修正施行，依修正前刑法第四十一條規
    定：「犯最重本刑為三年以下有期徒刑以下之刑之罪，而受六月以下有期徒刑或
    拘役之宣告，因身體、教育、職業或家庭之關係，執行顯有困難，得以一元以上
    三元以下折算一日，易科罰金。」而修正後之該條第一項規定：「犯最重本刑為
    五年以下有期徒刑以下之刑之罪，而受六個月以下有期徒刑或拘役之宣告，因身
    體、教育、職業、家庭之關係或其他正當事由，執行顯有困難者，得以一元以上
    三元以下折算一日，易科罰金。但確因不執行所宣告之刑，難收矯正之效，或難
    以維持法秩序者，不在此限。」被告行為後，法律已修正變更，而依修正後之刑
    法第四十一條第一項前段規定，已將得易科罰金之範圍擴大適用，經比較新舊法
    結果，以新法較有利於被告，依刑法第二條第一項前段之規定，應適用裁判時之
    法律，即依修正後刑法第四十一條第一項前段之規定，就所處有期徒刑六月諭知
    易科罰金之折算標準，以資懲儆，併予明。
據上論斷，應依刑事訴訟法第三百六十九條第一項前段、第三百六十四條、第二百九
十九條第一項前段、刑法第二條第一項前段、第一百八十五條之四、修正後刑法第四
十一條第一項前段，罰金罰鍰提高標準條例第二條，判決如主文。
本案經檢察官許仲瑩到庭執行職務。
中    華    民    國      九十      年      十二      月      二十五    日
                                  臺灣高等法院臺南分院刑事第六庭
                                      審判長法官  楊    明    章
                                            法官  顏    基    典
                                            法官  徐    宏    志
右正本證明與原本無異。
如不服本判決，應於判決送達後十日內向本院提出上訴狀，其未敘述理由者並應於提
出上訴狀後十日內向本院補提理由書（應附繕本)。
                                      法院書記官  李    梅    菊
中    華    民    國      九十      年      十二      月      二十六    日
附錄法條：
刑法第一百八十五條之四：駕駛動力交通工具肇事，致人死傷而逃逸者，處六月以上
                        五年以下有期徒刑。


司法院資訊處製作；財團法人民間司法改革基金會備份。
